【裁判字號】    99,訴,3567
【裁判日期】    991230
【裁判案由】    偽證等
【裁判全文】
臺灣板橋地方法院刑事判決              99年度訴字第3567號
公  訴  人  臺灣板橋地方法院檢察署檢察官
被      告  李名翔
            陳國業
            楊翊婷
上列被告因偽證等案件，經檢察官提起公訴（99年度偵字第
27596 號），被告等於準備程序中就被訴事實為有罪之陳述，經
告知被告等簡式審判程序之旨，並聽取當事人之意見後，本院合
議庭裁定由受命法官獨任進行簡式審判程序，本院判決如下：
    主  文
李名翔教唆於執行審判職務之公署審判時，證人於案情有重要關
係之事項，供前具結，而為虛偽陳述，累犯，處有期徒刑伍月。
陳國業教唆於執行審判職務之公署審判時，證人於案情有重要關
係之事項，供前具結，而為虛偽陳述，累犯，處有期徒刑月。
楊翊婷於執行審判職務之公署審判時，證人於案情有重要關係之
事項，供前具結，而為虛偽陳述，處有期徒刑貳月。
    事實及理由
一、本案被告李名翔、陳國業、楊翊婷所犯係死刑、無期徒刑、
    最輕本刑為3 年以上有期徒刑以外之罪，其於準備程序中就
    被訴事實均為有罪之陳述，經受命法官告知簡式審判程序之
    旨，並聽取其與公訴人之意見後，本院認無不得或不宜改依
    簡式審判程序進行之情事，依刑事訴訟法第273 條之1 第1
    項、第284 條之1 規定，裁定本案由受命法官獨任進行簡式
    審判程序；且依同法第273 條之2 及第159 條第2 項規定，
    不適用傳聞法則有關限制證據能力之規定，並得依同法第
    310 條之2 準用同法第454 條規定，簡化有罪判決書之製作
    ，合先敘明。
二、本件除於犯罪事實末尾補充「楊翊婷在李名翔上開竊盜案件
    經本院判決無罪確定後，有偵查犯罪職權之公務員知悉其犯
    行前，即向臺灣板橋地方法院檢察署檢察官自承偽證及頂替
    犯行並接受裁判。」外，其餘犯罪事實及證據均引用檢察官
    起訴書之記載（如附件）。
三、按犯人自行隱避，在刑法上既非處罰之行為，則教唆他人頂
    替自己以便隱避，當然亦在不罰之列。最高法院24年上字第
    4974號判例意旨可資參照。次按刑法上之偽證罪，不以結果
    之發生為要件，一有偽證行為，無論當事人是否因而受有利
    或不利之判決，均不影響其犯罪之成立。而該罪所謂於案情
    有重要關係之事項，則指該事項之有無，足以影響於裁判之
    結果而言。被告在訴訟上固有緘默權，且受無罪推定之保障
    ，不須舉證證明自己無罪，惟此均屬消極之不作為，如被告
    積極教唆他人偽證，為自己有利之供述，已逾越上揭法律對
    被告保障範圍。最高法院24年上字第4974號判例謂「犯人自
    行隱避，在刑法上既非處罰之行為，則教唆他人頂替自己，
    以便隱避，當然亦在不罰之列」，乃針對刑法第164 條第2
    項頂替罪所作之解釋，尚不得比附援引，藉為教唆偽證罪之
    免責事由。最高法院97年度台上字第2162號判決意旨亦可酌
    參。末按教唆犯並非共同正犯，如屬共同教唆偽證，應就教
    唆行為共同負責，無適用刑法第28條規定之餘地。最高法院
    73年台上字第2616號判例意旨亦可參照。是核被告李名翔所
    為，係犯刑法29條、第168 條教唆偽證罪；被告陳國業所為
    ，係犯刑法第29條、第164 條第2 項之教唆頂替罪及同法第
    29條、第168 條之教唆偽證罪；被告楊翊婷所為，係犯刑法
    第164 條第2 項之頂替罪及同法第168 條之偽證罪。被告陳
    國業以一教唆之行為、被告楊翊婷以一具結作證之行為同時
    觸犯上開二罪名，為想像競合犯，應依刑法第55條規定，從
    一重之偽證罪處斷。又被告李名翔、陳國業分別有如起訴書
    所載之論罪科刑及執行紀錄，有臺灣高等法院被告前案紀錄
    表2份附卷可參，其於受有期徒刑之執行完畢，5年內故意再
    犯本件有期徒刑以上之罪，均為累犯，應依法加重其刑。至
    被告楊翊婷於有偵查犯罪職權之公務員知悉其犯行前，即向
    臺灣板橋地方法院檢察署檢察官自承偽證及頂替犯行並接受
    裁判，有訊問筆錄1 份在卷可參（臺灣板橋地方法院檢察署
    99年度偵字第16085 號偵查卷第15至16頁參照），爰依刑法
    第62條前段規定減輕其刑。爰審酌被告李名翔為脫免己身刑
    責，竟教唆他人偽證，被告陳國業僅因在監時受被告李名翔
    照顧，竟亦配合唆使其女友即被告楊翊婷代被告李名翔頂罪
    並為偽證，而被告楊翊婷受人唆使而萌偽證、頂替之念，藐
    視證人到庭作證之義務，虛捏情詞，其等所為均影響司法威
    信，並對國家司法權之行使產生一定危害，並審酌其等犯罪
    動機、目的、方法、手段及犯後態度良好尚知悔悟等一切情
    狀，認檢察官就被告李名翔部分求處有期徒刑6 月、被告陳
    國業部分求處有期徒刑4 月、被告楊翊婷部分求處有期徒刑
    3 月，尚屬過苛，爰分別量處如主文所示之刑，以資懲儆。
據上論斷，應依刑事訴訟法第273條之1 第1 項、第299條第1 項
前段、第310 條之2 、第454 條第2 項，刑法第29條、第164 條
第2 項、第168 條、第55條、第47條第1 項、第62條前段，刑法
施行法第1 條之1 第1 項、第2 項前段，判決如主文。
本案經檢察官賴建如到庭執行職務。
中    華    民    國    99    年    12    月    30    日
                    刑事第十五庭  法  官  黃司熒
上列正本證明與原本無異。
如不服本判決，應於判決送達後10日內，向本院提出上訴書狀，
並應敘述具體理由；其未敘述上訴理由者，應於上訴期間屆滿後
20日內向本院補提理由書（均須按他造當事人之人數附繕本），
「切勿逕送上級法院」。
                                  書記官  屠衛民
中    華    民    國    99    年    12    月    30    日
附錄本案論罪科刑法條全文：
中華民國刑法第164條
藏匿犯人或依法逮捕拘禁之脫逃人或使之隱避者，處2 年以下有
期徒刑、拘役或5百元以下罰金。
意圖犯前項之罪而頂替者，亦同。
中華民國刑法第168條
於執行審判職務之公署審判時或於檢察官偵查時，證人、鑑定人
、通譯於案情有重要關係之事項，供前或供後具結，而為虛偽陳
述者，處7年以下有期徒刑。

司法院資訊處製作；財團法人民間司法改革基金會備份。
